【裁判字號】    97,易,4279
【裁判日期】    971120
【裁判案由】    詐欺
【裁判全文】
臺灣臺中地方法院刑事判決              97年度易字第4279號
公  訴  人  臺灣臺中地方法院檢察署檢察官
被      告  丙○○
                    (現另案於臺灣臺中監獄執行中)
上列被告因詐欺案件，經檢察官提起公訴 (97年度偵字第21538
號)，被告於本院準備程序進行中就被訴事實為有罪之陳述，經
本院合議庭裁定由受命法官獨任進行簡式審判程序，判決如下：
    主  文
丙○○幫助意圖為自己不法之所有，以詐術使人將本人之物交付
，累犯，處有期徒刑肆月，如易科罰金，以新臺幣壹仟元折算壹
日。
    犯罪事實及理由
一、犯罪事實：
(一)丙○○前於民國94年間因施用毒品案件，經臺灣南投地方法
    院以94年度訴字第220號分別判處有期徒刑8月、4月，應執
    行有期徒刑11月確定；同年又因施用毒品案件，經同院以94
    年度投刑簡字第420號判處有期徒刑4月確定，上開案件合併
    定應執行有期徒刑1年2月確定；復因施用毒品案件，經同院
    以94年度訴字第731號判處有期徒刑1年確定，與上開案件接
    續執行，於96年1月22日假釋交付保護管束，於96年10月7日
    保護管束期滿，未經撤銷假釋，所餘刑期視為執行完畢。
(二)丙○○明知依一般社會生活之通常經驗，可預見一般人無故
    不自行申辦金融機構帳戶使用，反以價購或其他方式取得他
    人申辦之金融機構帳戶使用，可能利用該帳戶為與財產有關
    之犯罪工具，並得預見因而幫助他人從事詐欺取財之不法行
    為，仍基於縱有人以其金融帳戶實施詐欺犯罪，亦不違背其
    本意之幫助詐欺取財之不確定犯意，於民國97年2月間某日
    ，在南投縣南投市家樂福附近，將其於91年9月4日向華南商
    業銀行南投分行申請開立帳號000000000000號帳戶之存摺、
    金融卡及密碼等物，以新臺幣(下同)4,000 元之代價，出售
    予姓名年籍不詳之成年男子，並提供予不詳詐欺集團供作詐
    騙他人匯款之人頭帳戶使用。嗣即有詐欺集團成年成員，基
    於意圖為自己不法所有之犯意，於97年2月27日晚間7時許，
    以電話向乙○○詐騙佯稱係奇摩拍賣網路賣家，因乙○○購
    物時，匯款方式誤設定為分期付款，要求乙○○至自動櫃員
    機前操作更正，致乙○○陷於錯誤，依指示至臺中縣豐原市
    ○○街之華南銀行自動櫃員機前，於同日晚間8時32分、8時
    37分許以現金存款轉帳方式，分別轉帳86,000元、4,000元
    至丙○○提供之上開銀行帳戶內，同日旋由上開詐欺集團成
    員提領一空。嗣乙○○察覺有異，報警處理而查獲上情。
(三)案經雲林縣警察局虎尾分局報請臺灣雲林地方法院檢察署呈
    請臺灣高等法院檢察署檢察長令轉臺灣南投地方法院檢察署
    ，再經該署呈請臺灣高等法院臺中分院檢察署檢察長核轉臺
    灣臺中地方法院檢察署檢察官偵查起訴。
二、理由：
(一)本案被告丙○○所犯係死刑、無期徒刑、最輕本刑為3年以
    上有期徒刑以外之罪，被告於準備程序中就被訴事實為有罪
    之陳述，經告知簡式審判程序之旨，並聽取公訴人及被告之
    意見後，本院合議庭認為適宜而依刑事訴訟法第273條之1第
    1項規定，裁定由受命法官獨任進行簡式審判程序，且依同
    法第273條之2、第159條第2項之規定，不適用傳聞法則有關
    限制證據能力之相關規定，合先敘明。
(二)據以論罪之證據名稱：
    1.被告丙○○於警詢、偵訊及本院審理時自白上揭犯行。
    2.證人即被害人乙○○於警詢時之證述。
    3.華南銀行自動櫃員機交易明細單2紙、華南商業銀行南投
      分行 (97)華投存字第194號函暨檢附被告開戶資料、存款
      戶約定書、存款往來明細表、單摺掛失止付申請書及存戶
      掛失取款印鑑暨更換取款印鑑申請書1份。
    4.綜上各節相互佐證，被告自白核與事實相符，應堪採信，
      本件事證明確，被告犯行堪以認定，應予依法論科。
(三)論罪與量刑：
    查前揭真實姓名、年籍均不詳之詐欺集團成年成員使被害人
    乙○○陷於錯誤，匯款至被告丙○○提供之上開銀行帳戶內
    ，該詐欺集團成員所為，係犯刑法第339條第1項之詐欺取財
    罪，該詐欺集團成員以同一詐騙手段詐騙被害人乙○○，致
    乙○○先後2次匯款至被告上開銀行帳戶內，係於密切接近
    之時間內實施，又侵害同一法益，其各該行為之獨立性極為
    薄弱，尚難以強行分開，自應視為數個舉動之接續施行，而
    屬包括一罪之接續犯。被告雖提供其所有上開銀行存摺、金
    融卡及密碼予姓名年籍不詳之成年男子，交予詐欺集團成員
    使用，然未見被告有何參與詐欺被害人之行為或於事後分得
    詐騙款項之積極證據，是被告將其所有之上開銀行帳戶提供
    予詐欺集團作為遭詐欺取財之被害人匯款指定帳戶之行為，
    屬詐欺取財構成要件以外之行為，且在無證據證明被告係以
    正犯而非以幫助犯之犯意參與犯罪之情形下，應認其所為係
    幫助犯而非正犯行為。是被告以提供上開銀行存摺、金融卡
    等物之方式，幫助詐欺集團成員詐欺取財，核其所為，係犯
    刑法第30條第1項、第339條第1項之幫助詐欺取財罪，被告
    以幫助之意思，參與構成要件以外之行為，為幫助犯，應依
    刑法第30條第2項規定，依正犯之刑減輕之。被告有如犯罪
    事實欄所載論罪科刑執行情形，有卷附臺灣高等法院被告前
    案紀錄表1份可按，其受有期徒刑執行完畢後5年以內再故意
    犯本案法定刑為有期徒刑之罪，為累犯，應依刑法第47條第
    1項規定加重其刑，並依法先加後減。爰審酌被告將其所申
    辦之金融帳戶提供詐騙集團成員使用，助長詐騙集團財產犯
    罪之風氣，紊亂社會正常交易秩序，造成社會互信受損，並
    使不法之徒藉此輕易詐取財物，且使警察機關追查真正幕後
    詐欺取財正犯憑添困擾、助長犯罪，所造成之危害非輕，惟
    念其犯罪後坦承犯行，態度尚佳，及其犯罪之動機、目的、
    生活狀況等一切情狀，量處如主文所示之刑，並諭知易科罰
    金之折算標準。至被告交付予前揭詐欺集團成員之存摺、金
    融卡等物，雖係被告供犯罪所用之物，然既已交付該詐欺集
    團成員使用，且並無約定交還之時間，顯見被告已有移轉其
    所有權予該詐欺集團成員之意，從而，上揭物品既非被告所
    有，且均非違禁物，爰不另宣告沒收；又所謂幫助犯係指就
    他人之犯罪加以助力，使其易於實施之積極的或消極的行為
    而言。其犯罪態樣與實施犯罪之正犯有異，其所處罰者，乃
    其提供助力之行為本身，而非正犯實施犯罪之行為。因此幫
    助犯不適用責任共同之原則，對正犯所有供犯罪所用或因犯
    罪所得之物，勿庸併為沒收之宣告 (最高法院88年度臺上字
    第6234號判決意旨參照)。是前開存摺、金融卡雖係上揭姓
    名年籍不詳之詐騙集團成員所有供犯罪所用之物，對於幫助
    犯之被告，自毋庸宣告沒收，均附此敘明。又被告販賣上開
    帳戶予詐欺集團之所得，雖係被告犯罪所得之物，然未扣案
    ，衡情應已花用殆盡而滅失，爰不為沒收之宣告。
三、應適用之法條：
    依刑事訴訟法第273條之1第1項、第299條第1項前段、第310
    條之2、第454條，刑法第30條第1項、第2項、第339條第1項
    、第47條第1項、第41條第1項前段，刑法施行法第1條之1第
    1項、第2項前段，判決如主文。
本案經檢察官甲○○到庭執行職務。
中    華    民    國    97    年    11    月    20    日
                  刑事第四庭    法  官  簡芳潔
以上正本證明與原本無異。
如不服本判決應於收受送達後10日內向本院提出上訴書狀，並應
敘述具體理由；其未敘述上訴理由者，應於上訴期間屆滿後20日
內向本院補提理由書（均須按他造當事人之人數附繕本）「切勿
逕送上級法院」。
                                書記官  呂苗澂
中    華    民    國    97    年    11    月    20    日
附錄論罪科刑法條全文：
中華民國刑法第30條
幫助他人實行犯罪行為者，為幫助犯。雖他人不知幫助之情者，
亦同。
幫助犯之處罰，得按正犯之刑減輕之。
中華民國刑法第339條
意圖為自己或第三人不法之所有，以詐術使人將本人或第三人之
物交付者，處5年以下有期徒刑、拘役或科或併科1千元以下罰金
。
以前項方法得財產上不法之利益或使第三人得之者，亦同。
前二項之未遂犯罰之。


司法院資訊處製作；財團法人民間司法改革基金會備份。
